【裁判字號】    90,交上易,53
【裁判日期】    900430
【裁判案由】    過失傷害
【裁判全文】
臺灣高等法院高雄分院刑事判決                      九十年度交上易字第五三號
    上  訴  人
    即  被  告  乙○○
    選任辯護人  張寧
右上訴人因過失傷害案件，不服臺灣高雄地方法院八十九年度交易字第六五九號中華
民國九十年一月十九日第一審判決（起訴案號：臺灣高雄地方法院檢察署八十九年度
偵字第四八九０號），提起上訴，本院判決如左：
      主  文
原判決撤銷。
乙○○因過失傷害人，處拘役伍拾日，如易科罰金，以參佰元折算壹日。
      事  實
一、乙○○考領有合格自小客車駕駛執照，於民國八十八年十一月二十五日十九時四
    十分許，駕駛車號Ｓ八－二二二八號自用小客車，沿高雄縣鳥松鄉○○路由南往
    北方向行駛，途經中正路忠誠路口欲左轉進入忠誠路由東往西方向行駛，本應注
    意轉彎車輛應讓直行車先行，並應行至交岔路口中心處左轉，不得占用來車到搶
    先左轉，依當時之天候晴朗，雖為夜間但有照明、路面乾燥、無缺陷、亦無障礙
    物，且視距良好等情，並無不能注意之情事，適有亦考領合格重型機車駕照之甲
    ○○騎乘車號ＷＡＧ－○二八號輕型機車，正沿中正路由北往南方向通過上開交
    岔路口，亦疏未注意車前狀況，並以五十公里之速度超速行駛，乙○○尚未到達
    交岔路口中心處，即搶先左轉，致所駕駛之自小客車前車頭右前翼子板及右前車
    門處與陳伯彰所騎乘機車之前車輪與左側處發生擦撞，致使陳伯彰人車失控滑倒
    ，因此受有左側顴骨及上顎骨骨折致咬合不正，及左側上顎中門牙缺失之傷害。
    乙○○於肇事後，即先陪同甲○○送至醫院急救，並請妻女留於事故現場，待處
    理員警到達時，轉述伊為駕車肇事者，並接受裁判。
二、案經林柏彰訴由台灣高雄地方法院檢察署檢察官偵查起訴。
      理  由
一、訊據被告故坦承於前揭時、地駕駛前開車號之自用小客車與告訴人甲○○所騎乘
    之輕型機車發生事故，致告訴人受傷之事實，惟辯稱本件車禍事故，係因告訴人
    超速及闖紅燈為肇事原因，並聲請送交財團法人成大研究發展基金會鑑定車禍肇
    事責任及再傳訊告訴人云云，
二、經查︰
（一）本件車禍事故發生後，被告所駕駛之自小客車斜停置於西側之忠誠路口上，車
      頭略朝西北、尾朝東南方向，車身正占住忠誠路口之斑馬線上，及該路之二車
      道中，左後車輪距離忠誠路口左側之消防栓約九點八公尺、右後車輪則距離忠
      誠路右側之路燈約八點一公尺，而告訴人所騎乘之機車則倒於中正路南側之斑
      馬線旁，車頭略朝西南、尾朝東北方向，該機車之車身後留有一隻告訴人之鞋
      子，在斑馬線上，則散落有告訴人所佩戴之安全帽一頂，及一攤血跡，事故現
      場並無留有任何被告或告訴人車輛之煞車痕或刮痕，二車之車損分別為︰被告
      所駕駛自小客車之右前車輪處有擦撞痕、車輪上之板金則有凹陷，右前車門至
      後車門處之車身則有機車撞擊後滑行之二條往左下方斜之刮痕，告訴人所騎乘
      之機車則係前車頭左右翼子板處嚴重碎裂，此有事故發生後，高雄縣警察局仁
      武分局鳥松派出所員警至事故現場所測繪之高雄縣警察局道路交通事故調查報
      告表一紙，及所拍攝之事故現場與車損照片八幀在卷可憑，據前相關跡証，被
      告如依規定行至道路中心處左轉，則其汽車在行經中正路南向車道後，車身當
      在忠誠路西向之車道內，或在交岔路口，車身與中正路成垂直，惟被告肇事後
      ，其汽車卻停在忠誠路之斑馬線上，占用該路之二車道中，足認被告駕駛自小
      客車原行駛在中正路由南向西往仁武之方向，行駛至忠誠路口時欲左轉，但尚
      未至中正路與忠誠路之交岔路口中心處時，即逕行搶先左轉，與在中正路由北
      向南往鳳山之方向騎乘機車之告訴人發生擦撞。
（二）被告雖辯稱告訴人甲○○闖紅燈，惟查被告及證人均供稱其係在路口等候左轉
      ，待綠燈轉黃燈時才左轉，而告訴人於警訊時自承其機車時速五十公里，再以
      現場圖所繪告訴人行向之距離，即以被告汽車右後輪距路燈之距離八、一公尺
      （該距離係斜線，如依路口至案發肇事地點為直線，距離應更短），除以告訴
      人自承當時之車速為五十公里換算，告訴人機車自路口到被告右後輪位置時間
      僅需0.5832秒（8.1公尺50000公尺3600秒=0.5832秒），而本件肇事之交岔路
      口，時速限制為六十公里，黃燈依道路交通標誌標線號誌設置規則第二百三十
      一條第一項之規定時間為四秒，而當時究竟被告等綠燈變黃燈後幾秒才開始左
      轉，被告亦未能確切指出，再參酌告訴人於原審供稱「我騎車由仁武往鳳山，
      在鳥松鄉○○路上，被告車與我對向，他車要左轉，我車是直行，我未到路口
      前，就看到他車要左轉，我是快到路口時才看到，他車直接左轉，我看到時已
   剎車不及，他車速快，他車右前輪撞上我機車車頭，當時我車速五十公里左右
      」，故被告與通過路口時，極可能與被告均同時係在綠燈轉黃燈時，此外，尚
      乏其他證據，足以證明告訴人當時闖紅燈等違規情形，故被告空言稱告訴人有
      闖紅燈之違規行為，並不足採。
（三）按汽車行駛至交岔路口左轉彎時，駕駛者應行至交岔路口中心處左轉，並不得
      占用來車道搶先左轉，又汽車行駛時，駕駛人應注意車前狀況，並隨時採取必
      要之安全措施，道路交通安全規則第一百零二條第一項第四款及第九十四條第
      三項分別定有明文。被告駕車依法即負有前開注意義務，於行經上開交岔路口
      欲左轉行駛，本應行至交岔路口之中心處左轉，而不得占用來車之車道搶先左
      轉，而依當時之天候晴朗，雖為夜間但有照明、路面乾燥、無缺陷、亦無障礙
      物，且視距良好等情，有前開道路交通事故調查報告表一紙載述明確，按其情
      形並非不能注意，疏未注意行至交岔路口之中心處再左轉，即貿然於未達中心
      處時即搶先左轉，其就本件事故之發生有過失甚為明確，而本件事故經送請台
      灣省高屏澎區車輛行車事故鑑定委員會鑑定及台灣省車輛行車事故覆議鑑定委
   員會覆議結果，均認被告就本件事故之發生確有轉彎車未讓直行車先行之過失
      ，此有前開委員會於八十九年三月十日及同年五月二十六日，以高屏澎鑑字第
      八九○二五四號與府覆議字第八九○五○三號函所檢附之鑑定意見書及覆議意
      見書各一份附卷可稽，前開鑑定意見書及覆議意見書，雖均認告訴人無過失，
      惟告訴人所駕騎為輕型機車，業據道路交通事故調查報告表記載明確，依道路
      交通安全規則第九十三條第一項第三款之規定，車速不得超過三十公里，而告
      訴人自承其時速五十公里，其明顯超速行駛，且告訴人騎車行經事發路口前，
      如注意車前之人、車動態，採取安全之減速或煞停措施，當可避免本案車禍之
      發生，惟其仍驅車逕自穿越該路口前進，堪認告訴人就本件車禍之發生亦有疏
      失，前開鑑定意見書及覆議意見書對告訴人部分，均認無過失部分，尚不足採
      ，惟被告之過失責任究未能因此解免；再告訴人因本件車禍事故受有左側顴骨
      即上顎骨骨折致咬合不正，及左側上顎中門牙缺失之傷害，此有長庚紀念醫院
      所出具之診斷證明書一紙在卷可稽，告訴人所受傷害與被告之上開過失行為間
      顯有相當因果關係，被告自應負過失傷害之罪責，本件事證明確，被告聲請再
      送交財團法人成大研究發展基金會鑑定車禍肇事責任，及再傳訊告訴人核無必
      要，被告之犯行堪以認定。
三、核被告乙○○所為，係犯刑法第二百八十四條第一項前段之過失傷害罪。又被告
    於肇事後，即隨告訴人上救護車同至醫院，並請留於現場之妻向到場處理事故之
    員警陳稱為伊駕車肇事者，此有交通事件職務報告書一紙在卷可稽，雖被告於八
    十九年九月二十六日原審調查時，因出國致未到庭，而遭拘提到案，但與惡意拒
    絕接受裁判之情迥不相同，是仍符合刑法第六十二條前段自首之規定，依法應減
    輕其刑。
四、原審為被告論罪科刑之判決固非無見，惟查告訴人於警訊及原審均供稱其時速
    為五十公里，而告訴人所騎乘為輕機車，依道路交通安全規則第九十三條第一項
    第三款之規定，在市區道路時速不得超過三十公里，故告訴人超速行駛，甚為明
    顯，原判決事實欄未予記載，理由欄無法證明告訴人有超速云云，即有違誤；
    原判決事實欄及理由欄均有認定被告符合自首之規定，但論罪法條漏引六十二條
    前段，亦有不當，上訴人上訴意旨，否認犯罪，固無足採，惟原判決既有可議，
    自應予撤銷改判，爰審酌被告智識程度、未至交岔路口中心處即搶先左轉未讓直
    行車先行之過失程度、告訴人亦有疏失，被告犯罪行為對被害人所生損害、犯後
    在庭態度尚佳等一切情狀，量處拘役五十日，並諭知易科罰金之折算標準。
據上論結，應依刑事訴訟法第三百六十九條第一項前段、第三百六十四條、第二百九
十九條第一項前段、刑法第二百八十四條第一項前段、第六十二條前段、第四十一條
第一項，罰金罰鍰提高標準條例第一條前段、第二條，判決如主文。
本案經檢察官陳國全到庭執行職務。
中    華    民    國         九十       年      四      月     三十     日
                              臺灣高等法院高雄分院刑事第五庭
                                  審判長法官  吳水木
                                        法官  洪慶鐘
                                        法官  趙文淵
右正本證明與原本無異。
不得上訴。
                                      書記官  高惠珠
中    華    民    國         九十       年      五      月      三      日
附錄：本判決論罪科刑法條：
刑法第二百八十四條第一項：
因過失傷害人者，處六月以下有期徒刑，拘役或五百元以下罰金。致重傷者，處一年
以下有期徒刑，拘役或五百元以下罰金。
                                                                      Ｈ


司法院資訊處製作；財團法人民間司法改革基金會備份。
